【裁判字號】    96,簡上,142
【裁判日期】    971111
【裁判案由】    損害賠償
【裁判全文】
臺灣桃園地方法院民事判決             96年度簡上字第142號
上  訴  人  甲○○
被  上訴人  乙○○
上列當事人間請求損害賠償事件，上訴人對於中華民國96年5 月
31日本院桃園簡易庭95年桃簡字第2041號第一審判決提起上訴，
於97年10月21日辯論終結，本院判決如下：
    主  文
上訴駁回。
第二審訴訟費用由上訴人負擔。
    事實及理由
一、被上訴人起訴主張：上訴人於民國95年5 月9 日凌晨2 時許
    ，駕駛車牌號碼EY-0216 號自用小客車（下稱系爭自用小客
    車），行駛國道一號高速公路北上車道，於同日凌晨2 時45
    分許，行經國道一號高速公路北上44.9公里處之中內側車道
    路段（下稱系爭肇事路段），因未依規定保持行車安全距離
    ，致煞車不及，自後追撞行駛該車道而由被上訴人駕駛、伊
    所有之車牌號碼1403-MZ 號自用小貨車（下稱系爭自用小貨
    車），造成系爭自用小貨車左後車體等處損壞（下稱系爭交
    通事故）。系爭自用小貨車因系爭交通事故受損，被上訴人
    為修復系爭自用小貨車，向訴外人即冠技汽車修護廠支出拖
    吊費用新台幣（下同）7,000 元、修理零件費102,050 元、
    工資費25,000元，合計134,050 元。爰依侵權行為之法律關
    係，請求上訴人賠償被上訴人上開金額及自起訴狀繕本送達
    翌日起至清償日止之法定遲延利息，並聲明：上訴人應給付
    被上訴人134,050 元，及自起訴狀繕本送達翌日起至清償日
    止，按年息5%計算之利息等語。經原審審理後，判命上訴人
    給付被上訴人94,414元，及自95年7 月1 日起至清償日止，
    按年息5%計算之利息，而駁回被上訴人其餘之請求，原判決
    並無違誤，系爭自用小貨車並無上訴人所述於本件事發時靜
    止橫置於系爭肇事路段之情事，上訴人提起本件上訴為無理
    由，並聲明：上訴駁回。（被上訴人就伊敗訴部分並未上訴
    聲明不服，已告確定）
二、上訴人則以：系爭交通事故發生經過，係被上訴人之系爭自
    用小貨車當時因故障，而靜止橫置於系爭肇事路段，惟被上
    訴人並未依規定設置車輛故障標誌，且因系爭肇事路段係路
    燈未照明路段，致使上訴人無法查覺而致撞擊系爭自用小貨
    車之左側車身。系爭交通事故並非上訴人駕駛系爭自用小客
    車自後追撞正在行駛中之前方被上訴人系爭自用小貨車，而
    係被上訴人系爭自用小貨車故障橫置於系爭肇事路段，未依
    規定移置路旁或設置警告標誌，且因該路段無路燈、視距不
    明，致使上訴人撞擊系爭自用小貨車，系爭交通事故應歸責
    於被上訴人。內政部警政署國道公路警察局第一警察隊製作
    之交通事故初步分析研判表（下稱系爭初步分析研判表）雖
    認系爭交通事故肇事經過係「A 車（註：即系爭自用小客車
    ，下同）由南往北行駛中內側車道，因未保持安全距離，追
    撞B 車（註：即系爭自用小貨車，下同）肇事，無人傷亡。
    」，並調查認系爭交通事故之肇事歸責係「A 車：未保持安
    全距離。B 車：尚未發現肇事因素。」，惟該局係依該局員
    警製作之道路交通事故現場圖（下稱系爭現場圖）、道路交
    通事故調查報告表(一)(二)（下稱系爭調查報告表）、兩造道路
    交通事故談話紀錄表（下稱系爭談話紀錄表）所為系爭初步
    分析研判表之認定；然以，該局員警於系爭交通事故發生時
    ，並未在場見聞，且系爭調查報告表就「光線」欄填載「
    3 夜間（或隧道、地下道、涵洞）有照明」（實際應為「4
    夜間（或隧道、地下道、涵洞）無照明」）、就「道路障
    礙(2)視距」欄填載「7 良好」（實際應為「6 其他」）、就
    「當事者行車動態」欄之被上訴人行車動態填載「09向前
    直行中」（實際應為「13靜止（引擎熄火）」）、就「車
    輛撞擊部位」欄之系爭自用小客車與系爭自用小貨車撞擊部
    位分別填載「01前車頭」、「07左後車尾（身）」（實際應
    為「08左前車頭（身）」、「08左前車頭（身）」），皆與
    事實不符，是系爭初步分析研判表認系爭交通事故係上訴人
    系爭自用小客車追撞前方被上訴人自用小貨車，顯有誤判情
    事。此外，就被上訴人提出之冠技汽車修護廠估價單（下稱
    系爭估價單）所載之維修項目之差速器油、變速箱油、冷媒
    、冷凍油、方向機油、消音器吊耳並非受撞擊部位，是系爭
    估價單所載之金額顯有不實。又行車事故鑑定委員會之肇事
    分析，不能構成交通事故現場之撞擊結果，依自小貨車遭追
    撞之相片佐證，由兩車車損情況顯示，系爭交通事故實為自
    小貨車橫擺高速公路，後車身遭側撞，上述委員會之肇事分
    析，有關從後追撞之說法，不能使兩車撞擊接觸面得到解釋
    ，且肇事路段無照明，不反光物體不能在35公尺外被看到，
    故本件事故應由被上訴人負肇事責任等語置辯，並聲明：1.
    原判決不利上訴人部分廢棄。2.上開廢棄部分，被上訴人在
    第一審之訴駁回。
三、被上訴人主張：上訴人於95年5 月9 日凌晨2 時許，駕駛系
    爭自用小客車，行駛國道一號高速公路北上車道，於同日凌
    晨2 時45分許，行經系爭肇事路段，撞擊該車道上伊所有而
    由伊駕駛之系爭自用小貨車，造成系爭交通事故等之事實，
    業據提出與伊所述相符之國道公路警察局第一警察隊道路交
    通事故證明書1 紙、現場照片影本13張、系爭自用小貨車行
    照影本1 紙為證（見原審卷第5-7 、55頁），並經原審依職
    權向內政部警政署國道公路警察局第一警察隊調閱系爭初步
    分析研判表、系爭現場圖、系爭調查報告表、系爭談話紀錄
    表、現場照片10幀（下稱系爭現場照片）在卷可稽（見原審
    卷第14-22 頁），復為上訴人所不爭執，堪信為真正。
四、被上訴人復主張：系爭交通事故乃因上訴人未依規定保持行
    車安全距離，致煞車不及，自後追撞行駛在前之系爭自用小
    貨車所導致等語，然為上訴人所否認，並以前揭情詞置辯，
    經查：
  (一)按當事人主張有利於己之事實者，就其事實有舉證之責任，
    民事訴訟法第277 條前段定有明文；又「原告對於自己主張
    之事實已盡證明之責後，被告對其主張，如抗辯其不實並提
    出反對之主張者，則被告對其反對之主張，亦應負證明之責
    ，此為舉證責任分擔之原則。」最高法院亦著有18年上字第
    2855號判例意旨可資參照。本件被上訴人主張：上訴人駕駛
    系爭自用小客車於上開時地，因未保持行車安全距離，而煞
    車不及，致自後追撞被上訴人駕駛之系爭自用小貨車，發生
    系爭交通事故等情，除有上開向內政部警政署國道公路警察
    局第一警察隊調得之系爭初步分析研判表、系爭現場圖、系
    爭調查報告表、系爭談話紀錄表、系爭現場照片可證外，另
    上訴人因系爭交通事故，經內政部警政署國道公路警察局舉
    發，交通部公路總局北區監理所受理後，認上訴人確有違反
    道路交通管理處罰條例第33條及高速公路交通管制規則第6
    條規定之不依規定保持行車安全距離事實，而以該所北監自
    裁字裁40-Z00000000號違反道路交通管理事件裁決書罰鍰3,
    000 元，並依道路交通管理處罰條例第63條第1 項記違規點
    數1 點，上訴人不服向臺灣板橋地方法院交通法庭聲明異議
    ，惟經該院交通法庭以該院95年度交聲字第1383號裁定駁回
    其異議（下稱系爭交通聲明異議案件、系爭交通聲明異議裁
    定）等情，亦據原審依職權調閱系爭交通聲明異議案件卷宗
    查閱屬實，並有系爭交通聲明異議裁定乙份在卷可稽（見原
    審卷第81-84 頁），是被上訴人就伊主張上開之事實，應認
    已盡舉證之責，依上說明，上訴人自應就其所辯本件肇事原
    因實為系爭自用小貨車靜止橫置於系爭肇事路段，且未依規
    定移置路旁或設置警告標誌，致使上訴人撞擊系爭自用小貨
    車乙節，負擔證明之責。
  (二)上訴人固以上詞置辯，惟查，上訴人於系爭交通事故後，經
    警詢問於系爭談話紀錄表係自陳以：「（問）肇事前行進方
    向、車道（行駛該車道距離或時間多久）及肇事經過情形？
    （答）我從新竹上高速公路欲往三重於上述時地行駛中內車
    道，因這個路段沒路燈，而見我前方車往右閃，我發現前方
    黑黑的，我也想往右閃，但因閃避不及就撞上去了。」、「
    （問）發現危險時距離對方多遠？採取何種反應措施？（答
    ）發現危險約距前車有4 部車距離，見我前車往右閃，我發
    現危險也想往右閃，但也就來不及撞上了。」、「（問）對
    本案有無補充意見？（答）因為上坡路段，我前面的車擋住
    我看到車號1403-MZ 號車的視線，因我看見前車的側面，所
    以沒看見車燈。」等語，則上訴人於事故發生時，前方既有
    其他車輛行駛阻擋其行車視線，又依其所述，其於當時係來
    不及閃避而撞擊系爭自用小貨車，果若屬實，則其於事發時
    僅能於瞬間一瞥系爭自用小貨車，縱如上訴人所述系爭自用
    小貨車之車頭並非朝前而係朝向左方，上訴人亦應無法判別
    系爭自用小貨車於斯時係屬靜止狀態，故上訴人辯稱：系爭
    自用小貨車當時係靜止橫置於系爭肇事路段云云，顯係出於
    個人臆測之詞，其真實性誠屬有疑。反而依上訴人上開所述
    ：其原與前車保持4 部車之距離，見前車先往右閃，其亦想
    往右閃而閃避不及撞擊系爭自用小貨車等語可知，上訴人之
    前車於見系爭自用小貨車有特殊情事發生而須閃避時（不論
    是系爭自用小貨車開始減速或上訴人所述之情），能安全完
    成閃避行為，上訴人行駛於同一車道、同一現場條件下卻不
    及閃避，顯見上訴人與其前車並未保持適當之安全距離甚明
    。
  (三)復查，依系爭現場相片及系爭交通聲明異議案件卷附兩車車
    損照片，系爭自用小貨車於遭撞擊後，除受有左後車燈損毀
    、後保險桿斷裂並有擦痕、左後車輪後擋泥檔脫落不見等車
    損情形外，車尾左側排氣管因遭外力撞擊而向左扭曲呈「ㄈ
    」字型形狀，堪認當時係遭來自該車左後方外力撞擊所致（
    如撞擊係來自左側，則該排氣管應向右扭曲）；而系爭自用
    小客車於碰撞後，左前車頭已完全扭曲變形，然右前車頭並
    未嚴重扭曲且車頭燈尚未掉落，堪認系爭自用小客車之撞擊
    點係在左前車頭，且系爭自用小客車引擊蓋因受外力之擠壓
    ，呈90度直角扭曲變形，查與系爭自用小貨車左後車斗直角
    處相吻合；另再參酌系爭交通事故現場圖所示兩車於碰撞後
    之情形，系爭自用小貨車係停置在西側內側車道路面邊線外
    、車頭朝東、車身約成東西方向，而系爭自用小客車左前車
    頭至右後車尾之右側車身係停置在外側車道、其餘車身停置
    於中外側車道、車頭向東北、車身成東北西南方向。是依上
    開兩車撞擊後之車損情形，參酌系爭現場圖、系爭調查報告
    表、系爭談話紀錄表及系爭現場照片，系爭交通事故之撞擊
    過程，應係上訴人駕駛系爭自用小客車，於行經系爭肇事路
    段時，上訴人因見系爭自用小貨車在前，兩車並迅速接近而
    欲向右閃避，於右轉方向盤後，使系爭自用小客車車頭朝向
    東北方，車身與車道呈斜行狀態，而以該車左前車頭，自被
    上訴人系爭自用小貨車左後方，撞系爭自用小貨車，而被上
    訴人之系爭自用小貨車突遭外力自左後方撞擊，產生逆時針
    方向旋轉之力量，伊為保持車身平衡，衡情必會於系爭自用
    小貨車遭撞擊至停止之過程中左、右打轉方向盤，致使系爭
    自用小貨車於行進中左轉270 度，而跨越內側車道停止於路
    面邊線外等情，應堪認定。如系爭自用小貨車原係靜止且橫
    置於道路上，則其輪胎前進方向即與系爭自用小客車撞擊方
    向略呈垂直，此時輪胎與路面之摩擦力極大，且因靜止中，
    駕駛人勢難以轉動方向盤變更行進方向之方式保持車身平衡
    ，又系爭自用小貨車重心較高，如遭系爭自用小客車以上訴
    人自陳之時速100 公里（見原審卷第20頁）撞擊，極有可能
    導致車身翻覆，縱不翻覆，亦應僅原地打轉，依其受力方向
    及輪胎摩擦力之作用，顯難橫越1 個車道而停止於左側路面
    邊線外，是上訴人於本件送鑑定時，以自行模擬之行車動態
    ，辯稱：只有當系爭自用小貨車是靜止橫置，而遭系爭自用
    小客車自左側撞擊時，才可能呈現兩車最後之停止狀態云云
    ，因未考慮駕駛人行為、輪胎與路面摩擦力等等之因素，本
    院認其模擬結果不能認係事實，上訴人依此所辯，仍無可採
    。至於上訴人另於本件送鑑定時，以系爭自用小貨車受損部
    位以左側為嚴重，有多項遭側撞之跡證，系爭自用小客車引
    擎蓋上並有系爭自用小貨車車側掛線勾所留下之痕跡等情，
    辯稱其係自左側側撞靜止橫置之系爭自用小貨車云云。惟查
    ，系爭自用小貨車於遭撞擊至停止之過程中係向左打轉達27
    0 度，已如前述，而依系爭自用小客車車頭受損之嚴重，顯
    然兩車非一觸即分離，復依系爭自用小客車係因閃避不及而
    與系爭自用小貨車發生撞擊，足認斯時系爭自用小客車之車
    速遠高於系爭自用小貨車，故於發生系爭自用小客車以左前
    車頭自左後方撞擊系爭自用小貨車時，系爭自用小貨車開始
    打轉並向左方前行，於過程中系爭自用小客車車頭仍向系爭
    自用小貨車持續擠壓，而因系爭自用小貨車車身方向之改變
    ，使其車身左側亦開始受力，此一可能性，無法排除，則上
    訴人所提出之系爭自用小貨車左側遭撞擊之跡證，縱認屬實
    ，亦無從翻異本院前所為之認定，
  (四)再查，上訴人雖辯稱系爭調查報告表就「光線」欄、「
    當事者行車動態」欄、「車輛撞擊部位」欄，填載係有錯
    誤云云。經查，依系爭現場相片，可見當時雖為夜間，惟道
    路兩旁路燈係全線開啟，且系爭肇事路段係在國道一號高速
    公路，依交通部臺灣區○道○○○路局現就國道高速公路之
    夜間照明設施之養護工程，堪認上訴人辯稱系爭肇事路段之
    光線應為「4 夜間（或隧道、地下道、涵洞）無照明」、視
    距應為「6 其他」云云，顯與事實不符。次查，上訴人雖又
    辯稱系爭調查報告表就兩車撞擊部位係有誤載，惟依系爭現
    場相片及系爭交通聲明異議案件卷附兩車車損照片，堪認系
    爭自用小貨車於撞擊後，受有左後車燈完全損毀、後保險桿
    斷裂並有擦痕、左後車輪後擋泥檔脫落不見等車損情形，而
    系爭自用小客車左前車頭雖已完全扭曲變形，惟右前車頭未
    嚴重扭曲且車頭燈尚未掉落，是系爭調查事故表上開兩車撞
    擊部位之記載，並無違誤。復查，上訴人雖又辯稱系爭調查
    報告表關於被上訴人之行車動態應記載「13靜止（引擎熄火
    ）」云云，查以，交通員警就道路交通事故調查報告表關於
    肇事車輛行車動態之記載，係依各當事人於道路交通事故談
    話表中經警詢陳述之行車動態，據以登載道路交通事故調查
    報告表中關於肇事車輛之行車動態，是該記載既係員警依其
    向各該當事人詢問調查後，依各該當事人陳述所為之記載，
    性質上與警詢筆錄相當，其本質顯屬各該當事人之陳述，是
    道路交通事故調查報告表之行車動態記載，若與當事人於道
    路交通事故談話表自陳之行車動態相符，自難認員警有何登
    載錯誤或登載不實之情。至於，當事人一方就他方所陳述行
    車動態有爭執，係屬調查證據認定事實之問題，自不得以就
    肇事責任有爭執之事實認定問題而主張道路交通事故調查報
    告表無證據能力。查以，被上訴人於系爭談話紀錄表就其行
    車動態經警詢問係陳述以：「（問）肇事前行進方向、車道
    （行駛該車道距離或時間多久）及肇事經過情形？（答）我
    從內壢上高速公路欲往三重於上述時地一直行駛中內車道，
    因見前方車輛煞車，我就跟著煞車，不知為何就被後方車輛
    追撞。」等語（見原審卷第21頁），是員警依被上訴人上開
    陳述行車動態於系爭調查報告表為上開記載，並無錯誤，是
    上訴人辯稱員警應將被上訴人行車動態登載為「13靜止（引
    擎熄火）」，顯係誤解道路交通事故調查報告表性質，上訴
    人就此所辯，亦屬無據。
  (五)綜上，上訴人就其所辯：系爭自用小貨車於系爭交通事故發
    生時，係靜止橫置於高速公路上云云，未能舉證以實其說，
    本院實難信採。按「汽車行駛於高速公路、快速公路或設站
    管制之道路，不遵使用限制、禁止、行車管制及管理事項之
    管制規則而有下列行為者，處汽車駕駛人新臺幣三千元以上
    六千元以下罰鍰：一、行車速度超過規定之最高速限或低於
    規定之最低速限。二、…。」、「汽車行駛高速公路及快速
    公路，前後兩車間之行車安全距離，在正常天候狀況下，依
    下列規定：一、小型車：車輛速率之每小時公里數值除以二
    ，單位為公尺。二、大型車：車輛速率之每小時公里數值減
    二十，單位為公尺。（以上第一項）…。第一項規定如遇濃
    霧、濃煙、強風、大雨、夜間行車或其他特殊狀況時，其安
    全距離應酌量增加，並保持隨時可以煞停之距離。（以上第
    三項）」，道路交通安全規則第33條第1 項第1 款、高速公
    路及快速公路交通管制規則第6 條第1 項、第3 項分別有明
    文規定。經查，被上訴人系爭自用小貨車係行駛於上訴人系
    爭自用小客車前方，系爭交通事故當時，天候陰、夜間有照
    明、上訴人當時行車速率為每小時100 公里而與其前車僅約
    4 部車距離等情，有系爭調查表、系爭談話紀錄表在卷可查
    ，依上開道路交通安全之規定，上訴人當時應與其前車距離
    約50公尺以上，始符合當時應保有之行車安全距離，詎上訴
    人僅距離前車約4 部車之距離（以1 部車車身6 公尺計算，
    方僅約24公尺之距離），且於當時並無上訴人不能注意上開
    規定之情事，參照上開系爭交通事故之撞擊過程，足堪認定
    系爭交通事故，係肇因於上訴人行車未保持隨時可以煞停之
    距離所致，上訴人顯有過失甚明；前述系爭初步分析研判表
    、系爭交通聲明異議裁定，及本件於上訴人提起上訴後，本
    院依其聲請先後送請臺灣省桃園縣區車輛行車事故鑑定委員
    會、臺灣省車輛行車事故覆議鑑定委員會鑑定結果，亦均同
    此認定（見本院卷第53-55 、67頁），是系爭交通事故應歸
    責於上訴人之上述過失所致，且與被上訴人於本件所受損害
    間，並有相當果關係，均可認定。
五、又按，「因故意或過失，不法侵害他人之權利者，負損害賠
    償責任。」、「汽車、機車或其他非依軌道行駛之動力車輛
    ，在使用中加損害於他人者，駕駛人應賠償因此所生之損害
    。」、「不法毀損他人之物者，被害人得請求賠償其物因毀
    損所減少之價額。」，民法第184 條第1 項前段、第191 條
    之2 前段、第196 條分別有明文規定。上訴人就其對被上訴
    人之過失侵權行為，既有如上之過失，自應負損害賠償責任
    ，茲就被上訴人得請求賠償數額，分述如下：
  (一)復按，「物被毀損時，被害人除得依民法第196 條請求賠償
    外，並不排除民法第213 條至第215 條之適用。依民法第19
    6 條請求賠償物被毀損所減少之價額，得以修復費用為估定
    之標準，但以必要者為限（例如：修理材料以新品換舊品，
    應予折舊）。被害人如能證明其物因毀損所減少之價額，超
    過必要之修復費用時，就其差額，仍得請求賠償。」最高法
    院77年度第9 次民事庭會議決議(一)可資參照。本件系爭自用
    小貨車送修均係以新零件更換毀損舊零件，有系爭估價單及
    系爭估價單修理廠說明函在卷可稽（見原審卷第7 、33-35
    頁），則以系爭被上訴人自用小貨車支出修理費作為本件損
    害賠償請求之金額時，依上開說明，自應將上開新零件價額
    扣除折舊之價值後，計算原有舊零件價值，以作為損害賠償
    之金額。上訴人雖辯稱：系爭估價單記載之維修項目，部分
    非屬撞擊部位，故其金額不實等語，惟經原審依職權函詢冠
    技汽車修護廠，經該廠以系爭估價單修理廠說明函函復以：
    「該估價單所記載之差速器油、變速箱油、冷媒、冷凍油、
    方向機油、消音器吊耳，是更換該車大樑時必須把大樑尚所
    附屬之零件拆除（如車頭、引擎、變速箱、水箱、冷媒散熱
    片、方向機、消音器總成及所在大樑上每一個螺絲和管路）
    進行該項作業時必須將相關零件內油品放空卸除，待維修完
    畢時再將其零件補充新品」等語，則上開項目，既屬維修系
    爭交通事故所造成系爭自用小貨車受損部位過程中所必須更
    換者，自應認亦屬系爭自用小貨車所受損害，況以，就該等
    品項另更換新品部分，亦將併予計算其折舊，是上訴人上開
    所辯，尚難採認。
  (二)再按，「固定資產之折舊方法，以採用平均法、定率遞減法
    或工作時間法為準則。」、「採用定率遞減法者，其最後一
    年度之未折減餘額以等於成本十分之一為合度。」所得稅法
    第51條第1 項、第54條第3 項分別有明文規定，次按「採定
    率遞減法者，以固定資產每期減除該期折舊額後之餘額順序
    作為各次期計算折舊之基數，而以一定比率計算其折舊額。
    」所得稅法施行細則第48條亦定有明文。復依行政院財政部
    發布之「固定資產耐用年數表」規定，非運輸業用客車、貨
    車，其耐用年數為5 年；而依同部訂定之「固定資產折舊率
    表」規定，耐用年數5 年依定率遞減法之折舊率為千分之三
    六九；又「採用定率遞減法者，其最後一年之折舊額，加歷
    年折舊累計額，其總和不得超過該資產成本原額之十分之九
    。」同表附註(四)附註有明文。另按，「固定資產提列折舊採
    用定率遞減法者，以一年為計算單位；其使用期間未滿一年
    者，按實際使用之月數相當於全年之比例計算之；不滿一個
    月者，以月計」，同部發布之營利事業所得稅查核準則第95
    條第6 款並有明文規定。
  (三)系爭自用小貨車因修理使用新零件共支出102,050 元，而系
    爭自用小貨車係於94年5 月出廠，有系爭自用小貨車行車執
    照在卷可查（見原審卷第55頁），至95年5 月9 日系爭交通
    事故受損時，約使用1 年又9 日，參酌上開標準，應算以1
    年1 個月，依定率遞減法計算：
    1.第1 年之折舊額為37,656元（計算式：102,050 元×369/
      1000＝37,656.45 元，元以下四捨五入，下同）。
    2.第2 年之1 個月之折舊額為1,980 元｛計算式：（102,05
      0 元－37,656元）×369/1000×1/12＝1,980.1155元｝。
    是上開新零件依此計算1 年1 個月之殘值為62,414元（計算
    式：102,050 元－37,656元－1,980 元＝62,414元），即為
    系爭自用小貨車因系爭交通事故所受零件毀損之損害金額，
    加計支出工資費用25,000元，合計87,414元（計算式：62,4
    14元＋25,000元＝87,414元），即系爭自用小貨車因系爭交
    通事故所受車損之金額。
  (四)另按，「損害賠償，除法律另有規定或契約另有訂定外，應
    以填補債權人所受損害及所失利益為限（第1 項）。依通常
    情形，或依已定之計劃、設備或其他特別情事，可得預期之
    利益，視為所失利益（第2 項）。」民法第216 條定有明文
    。又民法第216 條第1 項所謂所受損害，即現存財產因損害
    事實之發生而被減少，屬於積極的損害。所謂所失利益，即
    新財產之取得，因損害事實之發生而受妨害，屬於消極的損
    害（最高法院48年台上第1934號判例要旨參照）。本件被上
    訴人因系爭交通事故而支出拖吊費7,000 元，有系爭估價單
    在卷可查，自應認屬被上訴人所受損害，是被上訴人請求上
    訴人賠償此部分之損害，亦應准許。
  (五)末按，「給付無確定期限者，債務人於債權人得請求給付時
    ，經其催告而未為給付，自受催告時起，負遲延責任。其經
    債權人起訴而送達訴狀，或依督促程序送達支付命令，或為
    其他相類之行為者，與催告有同一之效力。」、「遲延之債
    務，以支付金錢為標的者，債權人得請求依法定利率計算之
    遲延利息。」民法第229 條第2 項、第233 條第1 項本文分
    別有明文規定。本件起訴狀繕本係於95年6 月30日，付與上
    訴人戶籍地址之受僱人，有送達證書乙紙附卷可稽（見原審
    卷第13頁），依民事訴訟法第137 條規定，已於同日發生送
    達效力，是本件被上訴人之利息請求之起算日為同年7 月1
    日，應堪認定。
  (六)綜上，本件上訴人因系爭交通事故，應賠償被上訴人系爭自
    用小貨車之拖吊費7,000 元、修理費87,414元，合計94,414
    元，及自95年7 月1 日起至清償日止，按法定利率年息5%計
    算之利息。
六、從而，被上訴人本於侵權行為之法律關係，請求上訴人給付
    伊94,414元，及自95年7 月1 日起至清償日止按年息5%計算
    之利息，為有理由。是原審判命上訴人如數給付，並依職權
    為假執行之宣告，核無違誤。上訴意旨指摘原判決不當，求
    予廢棄改判，為無理由，應予駁回。
七、本件事證已臻明確，兩造其餘之主張、陳述及所提之證據資
    料，核與判決結果無何影響，爰不一一論述，附此敘明。
八、據上論結，本件上訴為無理由，依民事訴訟法第436 條之1
    第3 項、第449 條第1 項、第78條，判決如主文。
中    華    民    國    97    年    11    月    11    日
                  民事第一庭審判長法  官  郭琇玲
                                  法  官  吳爭奇
                                  法  官  范明達
上列正本證明與原本無異
不得上訴
中    華    民    國    97    年    11    月    12    日
                                  書記官  張豐松


司法院資訊處製作；財團法人民間司法改革基金會備份。
